臺灣橋頭地方法院民事判決　　　　　　 110年度勞簡字第45號
原　　　告　葉素菁　
被　　　告　百年國際商務有限公司
法定代理人　薛美玉　
上列當事人間請求給付資遣費事件，本院於民國111年1月20日言
詞辯論終結，判決如下：
    主      文
一、被告應給付原告新臺幣（下同）126,900元，及自民國（下
    同）110年12月30日起至清償日止，按年息5％計算之利息。
二、訴訟費用由被告負擔。
三、本判決第一項得假執行。但被告如以126,900元為原告預供
    擔保，得免為假執行。
    事實及理由
一、原告主張：原告於104年7月2日起，受僱於被告法定代理人
    甲○○所設立之百年翻譯社，擔任行政會計人員，嗣於108
    年7月30日甲○○另行設立被告公司並留用原告，且將原告
    之工資調升為41,000元。然被告自110年5月起，因營運虧損
    ，遲遲未能如期給付原告工資，幾經原告反應後，被告依然
    無法如期給付，原告遂於同年9月24日，以被告積欠工資為
    由，向被告預告於同年月30日終止僱傭關係，被告亦開立載
    明離職事由為勞動基準法（下稱勞基法）第14條第1項第5款
    之離職證明書予原告。兩造間僱傭關係既已於110年9月30日
    終止，被告自應依勞工退休金條例（下稱勞退條例）第12條
    第1項規定，依原告離職前6個月平均工資40,644元、工作年
    資6年2個月又28日、資遣基數3+11/90計算，給付資遣費126
    ,900元予原告等語。並聲明：如主文第一項所示。
二、被告則以：原告本無帳務相關經驗且有段時間為照顧發育特
    殊之幼子致經常遲到早退，被告並未因此扣薪。惟因109年
    起全球爆發新冠肺炎疫情，致國際商貿活動受影響，翌年5
    月國內疫情爆發，自110年5月19日至同年7月26日疫情指揮
    中心宣布全國三級警戒，被告經營國際商務服務首當其衝，
    造成營收金額驟減，累積虧損高達147萬8,306元，以致遲發
    員工薪資，同年8月間又有3位員工相繼離職，致被告無法獲
    得預期之營業收入，因而無法如期支付原告薪資，實屬不可
    抗力，被告已向原告說明原委，且經原告同意延緩給付，原
    告自不得再以被告遲付薪資為由，據以終止僱傭契約。是原
    告於110年9月24日以通訊軟體LINE預告將於同年月30日離職
    ，係其自願離職，並非被告資遣原告。至被告固開立非自願
    離職證明書予原告，然原告於提出離職申請時，未經被告允
    許，擅自持被告之「自願離職申請書」竄改為「離職申請書
    」，並趁被告無暇處理之際，使被告開立錯誤之離職證明書
    ，且原告迄至離職後，兩造於高雄市政府勞工局（下稱勞工
    局）調解時，始突然要求被告給付資遣費，足見原告確係自
    願離職，其請求給付資遣費，實無理由等語置辯。並聲明：
    原告之訴駁回。
三、兩造不爭執事項：
  ㈠原告自104年7月2日受僱於被告擔任行政會計工作，約定工
    時為上午8時30分至下午5時30分。
  ㈡原告於110年9月24日與被告法定代理人甲○○有如本院卷第
    19頁以LINE通訊軟體所為之對話，被告斯時確有積欠原告同
    年5月至8月薪資之事實。嗣於同年10月19日兩造於勞工局調
    解時，被告將尚積欠原告之110年6月至9月薪資給付完畢。
  ㈢兩造間勞動契約於110年9月30日終止。
  ㈣如認原告請求資遣費為有理由，其離職前6個月平均工資40,
    644元、工作年資6年2個月又28日、資遣基數3+11/90。
四、本件爭點：
  ㈠原告主張符合勞基法第14條第1項第5款終止契約事由，有無
    理由？
  ㈡原告依勞退條例第12條第1項規定，請求被告給付資遣費，
    有無理由？如有理由，數額若干？
五、本院之判斷：
  ㈠原告依勞基法第14條第1項第5款終止兩造間勞動契約，為有
    理由：
  ⒈按工資應全額直接給付勞工。但法令另有規定或勞雇雙方另
    有約定者，不在此限；工資之給付，除當事人有特別約定或
    按月預付者外，每月至少定期發給二次，按件計酬者亦同；
    雇主不依勞動契約給付工作報酬，或對於按件計酬之勞工不
    供給充分之工作者，勞工得不經預告終止契約，勞基法第22
    條第2項、第23條第1項、第14條第1項第5款分別定有明文。
    經查，原告主張其自104年7月2日起受僱於甲○○即百年翻
    譯社擔任行政會計人員，嗣於108年7月30日甲○○將「翻譯
    、口譯等語言服務」等業務轉讓並另行設立被告公司，原告
    仍繼續受僱於被告，為新舊雇主商定留用之勞工，並調整其
    每月薪資為41,000元等情，有其勞工保險異動查詢、110年4
    月至9月薪資發放明細表在卷可稽（本院卷第17、41至49、8
    7頁）；又原告主張被告自110年5月起，即因虧損致無法如
    期於每月5日給付上月份之工資，違反兩造間勞動契約之約
    定，其已於同年9月24日以LINE通訊軟體傳送將於同年月30
    日離職之訊息予甲○○等情，亦據提出其與甲○○之LINE對
    話紀錄為證（本院卷第19頁），被告亦不爭執確有原告於對
    話中所述曾承諾將於110年8月23日給付同年5月至7月薪資，
    後延至同年月27日、再延至同年月31日仍未為給付，及曾承
    諾將於同年9月3日給付所積欠之全部3個月工資，惟於原告
    傳送上開訊息預告終止勞動契約時，仍未為全部之給付，迄
    至兩造於110年10月19日在勞工局調解時，始將尚積欠之110
    年6月至9月薪資給付完畢等情（本院卷第82頁），並有勞資
    爭議調解紀錄附卷可參（本院卷第15至16頁），堪信原告上
    開主張為真實。是被告於原告預告終止勞動契約時，既尚積
    欠原告110年5月至8月之薪資，則原告以被告積欠薪資為由
    ，依勞基法第14條第1項第5款規定，以LINE通訊軟體傳送訊
    息通知被告終止勞動契約，經被告於同日下午6時20分讀取
    後，回覆以：「素菁，真的非常感謝妳一路的陪伴！」等語
    （本院卷第19頁），是兩造間勞動契約已於110年9月30日經
    原告合法終止，堪以認定。
  ⒉被告雖抗辯原告已同意被告遲付薪資，其係自願離職，不得
    請求資遣費等語。惟為原告所否認，陳稱被告在6月份發5月
    份的薪水時，固有問其可否晚一點發，其確曾表示可以晚一
    點沒關係，後來一直到8月份都沒有收到6、7月份的薪水，
    且5月份的薪水只有給付1萬元，其向被告催討薪資，被告說
    8月23日會給付5月份不足的薪水及6、7月份的薪水，嗣於8
    月25日有再給付1萬元，且表示8月27日會給付其餘積欠的薪
    資，惟一直拖延至8月31日均未給付，其在110年8月之前，
    固曾向被告表示家裡還過得去，但因被告一直拖延薪資，即
    未再向被告為上開表示，嗣無法再忍受被告遲付薪資，遂傳
    送前述訊息向被告預告終止勞動契約等語（本院卷第85頁）
    ，而衡以全球自109年起爆發新冠肺炎疫情，國內亦因疫情
    升溫，於110年5月19日至同年7月26日全國升級三級警戒，
    經濟活動大受影響，則原告於被告初始未能如期給付5月份
    之薪資時，與被告共體時艱而同意延遲受領薪資，未立即表
    明終止契約，亦符常情，然被告迄至同年8月底，仍無法如
    期給付6、7月份薪資，且承諾原告之給付期限一再跳票，佐
    以原告所傳送之訊息內容，亦表示「9/1我有再次跟您提醒
    。我的經濟狀況無法再配合公司這樣積欠薪水了，如果狀況
    不能改善，我必須自行去貸款生活費，並且做到9/30離職。
    之後您有承諾我9/3會把薪水全部給我，讓我繼續留在公司
    ，但是一直到9/2下班時您又改說要延後，一直到那天公司
    還欠我將近3個月的薪水，我至今也還沒拿到全部的薪水。
    因為薪水的事情，已經造成我的家庭陷入經濟困頓、我的先
    生也十分不能諒解，我正常出勤工作郤沒有得到應有的報酬
    之類的爭吵。家庭生活受到非常嚴重的影響。」等語（本院
    卷第19頁），足見原告至遲於110年9月1日已表明拒絕被告
    繼續遲付薪資之意，並請被告給付所積欠之全部薪資；再依
    原告於同年9月28日提出之離職申請書，亦載明離職原因為
    「因尚未收到110年6月～8月薪資」等語（本院卷第53頁）
    ，堪認原告已不再同意延遲受領薪資，被告抗辯兩造已另行
    約定薪資給付期限，認原告不得以其遲付薪資為由終止勞動
    契約，並無理由。
  ⒊被告再辯以原告持公司內部制式格式之「自願離職申請書」
    ，擅自竄改文書名稱為「離職申請書」，其並未在原告所提
    出之「離職申請書」上簽名，認原告實係自願離職等語。惟
    按終止勞動契約之終止權屬形成權之一種，於勞資任一方行
    使其權利時即發生形成之效力，不必得相對人之同意。故勞
    資任一方向他方表示終止勞動契約（辭職或解僱），於意思
    表示到達他方時，勞雇雙方之勞動契約即為終止（最高法院
    93年度台上字第2528號、98年度台上字第2381號判決意旨參
    照）。是原告業於110年9月24日以LINE通訊軟體傳送訊息之
    方式，表明終止勞動契約之事由及預告終止之日期，該意思
    表示之通知於同日到達被告，被告亦開立載明離職日期為11
    0年9月30日、離職原因為勞基法第14條第1項第5款之離職證
    明書予原告（本院卷第21頁），被告辯稱該離職證明書開立
    後，始發現原告擅將「自願離職申請書」改為「離職申請書
    」，而誤為開立等語，徵諸前揭說明，尚不影響原告終止勞
    動契約之意思表示已到達於被告，且其終止權之行使合法有
    據，已生契約終止之效力。被告上開所辯，自不足採。
  ⒋被告另辯以其遲付薪資實係因受疫情影響，且於110年8月底
    時有3名員工無預警離職，其遲付薪資實屬不可抗力，不能
    歸責於被告等語。惟勞資雙方締結勞動契約後，勞工負有提
    供勞務之義務，雇主則負有給付工資之義務，而工資為勞工
    因工作而獲得之報酬，亦為其維持經濟生活最重要之憑藉，
    為保障勞工生活，勞基法明定工資應全額直接並定期給付勞
    工。蓋工資係勞工提供勞務之對價，亦為勞工維持經濟生活
    之最重要來源，保障勞工生活及加強勞雇關係亦屬勞基法之
    立法目的；而勞資關係中，勞方又屬弱勢地位，為平衡雙方
    之地位，並保障最基本之勞動條件，及達成勞基法保障勞工
    經濟安全生活之立法目的，使勞工確實全額獲取由雇主所支
    付之工資，依照法定通用貨幣支付、直接支付、全額支付原
    則，將雇主基於民法上僱傭契約所負之給付工資義務予以社
    會化，課予雇主一定作為及不作為義務，並賦予一定之公法
    效果，明定除法令另有規定或勞雇雙方另有約定外，雇主應
    按時將工資全額直接給付勞工，不得單方變更工資給付方式
    及時期，且於雇主不依勞動契約給付工作報酬時，賦予勞工
    得依勞基法第14條第1項第5款規定不經預告終止契約，是原
    告行使其法律上之權利，自屬適法有據。被告上開所辯，無
    從據為原告行使權利之障礙事由，尚難憑採。
  ㈡原告依勞退條例第12條第1項規定，請求被告給付資遣費126
    ,900元，為有理由：
    按勞工適用勞工退休金條例之退休金制度者，適用本條例後
    之工作年資，於勞動契約依勞基法第14條規定終止時，其資
    遣費由雇主按其工作年資，每滿1年發給2分之1個月之平均
    工資，未滿1年者，以比例計給；最高以發給6個月平均工資
    為限，不適用勞基法第17條之規定，勞退條例第12條第1項
    定有明文。查兩造間勞動契約既經原告依勞基法第14條第1
    項第5款規定合法終止，原告自得依前揭規定，請求被告給
    付資遣費。準此，原告主張自104年7月2日受僱於被告，最
    後工作日為110年9月30日，工作年資計6年2個月又28日，離
    職前6個月即110年4月1日至110年9月30日平均工資為40,644
    元，為被告所不爭執（本院卷第83頁），是原告請求資遣費
    126,900元【計算式：40,644×（3+11/90）＝126,900（小
    數點以下四捨五入）】，核屬有據，應予准許。
六、綜上所述，原告依勞退條例第12條第1項規定，請求被告給
    付資遣費126,900元，及自起訴狀繕本送達之翌日即110年12
    月30日（本院卷第27頁）起至清償日止，按年息5％計算之
    利息，為有理由，應予准許。
七、本件為勞動事件，且就勞工之給付請求為被告即雇主敗訴之
    判決，依勞動事件法第44條第1項規定，應依職權宣告假執
    行，另依同條第2項規定，應依職權同時宣告被告預供擔保
    後得免為假執行，爰諭知如主文第三項所示。
八、本件事證已臻明確，兩造其餘攻擊防禦方法及所用之證據，
    經本院斟酌後，認與本件判決結果不生影響，爰不一一論述
    ，附此敘明。
九、據上論結，本件原告之訴為有理由，判決如主文。
中    華    民    國   111    年    2     月    11    日
                     勞動法庭   法  官  楊捷羽
以上正本係照原本作成。
如對本判決上訴，須於判決送達後20日內向本院提出上訴狀。如
委任律師提起上訴者，應一併繳納上訴審裁判費。
中    華    民    國   111    年    2     月    11    日
                                書記官  黃盈菁